【裁判字號】    95,上訴,412
【裁判日期】    950510
【裁判案由】    懲治走私條例
【裁判全文】
臺灣高等法院高雄分院刑事判決         95年度上訴字第412號
上  訴  人
即  被  告  甲○○
選任辯護人  郭憲彰  律師
上列上訴人因違反懲治走私條例案件，不服臺灣高雄地方法院94
年度訴字第3624號中華民國95年1月27日第一審判決（起訴案號
：臺灣高雄地方法院檢察署94年度偵字第19783 號），提起上訴
，本院判決如下：
    主  文
上訴駁回。
甲○○緩刑貳年。
    事  實
一、緣甲○○自民國84年間起即在越南地區從事仲介蔬果買賣進
    口業務，明知一次私運海關進口稅則第一章至第八章所列之
    物品及稻米、稻米粉、花生、茶葉、種子（球）等物品一項
    或數項，其總額由海關照緝獲時之完稅價格計算，超過新台
    幣（下同）10萬元或重量超過1,000 公斤者，屬於行政院依
    懲治走私條例規定公告之「管制物品項目及數額」丙項所列
    之管制進口物品。嗣於94年5 月間，接受友人陳錫奇之委託
    在越南代為購買鮮芋頭、擬以貨櫃方式運往台灣地區轉售予
    長龍水產有限公司（下稱長龍公司）負責人蔡長龍，然甲○
    ○竟為牟不法利益，乃基於自越南私運管制物品進入台灣地
    區之犯意，另行以2 萬餘元之代價，在越南西臨省購買管制
    物品鮮檳榔2,700 公斤，藉由裝運之便，夾藏於前開代購之
    鮮芋頭貨櫃內，再委請不知情之某船運公司將裝載該批鮮檳
    榔之貨櫃運抵高雄港，復由不知情之陳錫奇通知長龍公司委
    請瑞利報關有限公司，辦理進口報關事項，並據此製作進口
    報單（號碼為BD／94／V846／0032號），持向高雄關稅局投
    單報運進口。嗣於94年5 月24日，上開夾藏管制物品鮮檳榔
    之貨櫃運抵高雄港後，經驗貨關員開櫃查驗而查獲前開鮮檳
    榔2,700 公斤（完稅價格為195,626 元，業經財政部高雄關
    稅局予以沒入），始循線查悉上情。
二、案經法務部調查局航業海員調查處高雄站報請臺灣高雄地方
    法院檢察署檢察官偵查後起訴。
    理  由
一、本件上訴人即被告甲○○（下稱被告）所犯為死刑、無期徒
    刑、最輕本刑為3 年以上有期徒刑以外之罪，被告於本院審
    理時，就被訴事實為有罪之陳述，經審判長告知簡式審判程
    序之要旨並聽取其與公訴人之意見，當庭諭知進行簡式審判
    程序，合先敘明。
二、上揭犯罪事實，業據證人陳錫奇、蔡長龍與林建甫分別於法
    務部調查局航業海員調查處詢問及偵查中證述綦詳，並有進
    口報單、財政部高雄關稅局官員發現實到貨物與艙單申報不
    符案件通報單、高雄關稅局處分書、及財政部高雄關稅局94
    年12月5 日高普進字第0941021180號函暨所附海關進口稅則
    解釋準則資料各1 件在卷可稽，復經被告於偵查及審理中供
    認不諱，足徵被告之自白核與事實相符，堪予採信。
三、按懲治走私條例第2 條第4 項規定管制物品及其數額，由行
    政院公告之。行政院依上開法律授權，前以92年10月23日院
    台財字第0920056338號函公告管制物品項目及其數額，其中
    「丙類」管制進口物品規定：一次私運海關進口稅則第一章
    至第八章所列之物品及稻米、稻米粉、花生、茶葉、種子（
    球）一項或數項，其總額由海關照緝獲時之完稅價格計算，
    超過10萬元（外幣按當時辦理外匯銀行買進價格折算）或重
    量超過1,000 公斤者，即屬管制進口物品，此有卷附行政院
    前開函示可參。查被告私運進口之生鮮檳榔屬於海關進口稅
    則第八章所列堅果，有前揭財政部高雄關稅局94年12月15日
    高普進字第0941021180號函可佐，且查獲時總重量高達2,70
    0 公斤，完稅價格為195,626 元，俱已超過前述海關進口稅
    則規定之完稅價格及重量，當屬懲治走私條例第2 條所定管
    制物品無訛。本件事證明確，被告犯行洵堪認定。
四、辯護人雖以：前述行政院92年10月23日公告之管制物品之種
    類及其數額內容，並未將「檳榔」明文納為管制物品，原判
    決竟援引財政部高雄關稅局94年12月15日高普進字第094102
    1180號函解釋認為檳榔亦屬海關進口稅則第八章所稱之「堅
    果」之一種，顯已違反罪刑法定主義原則為被告辯護。惟查
    ：懲治走私條例第2 條第4 項既已明文同條第1 項所稱管制
    物品及其數額，由行政院公告之；而行政院於92年10月23日
    公告之「管制物品項目及其數額」丙項第5 款亦已明定「海
    關進口稅則第一章至第八章所列之物品及稻米、稻米粉、花
    生、茶葉、種子 (球)」 為管制進口物品。是依海關進口稅
    則第一類第八章「實用果實及堅果... 」，及卷附海關進口
    稅則第0802.90.30.00-5 號貨品為「檳榔，鮮或乾」等明文
    ，參酌有關貨品之分類及稅則號別之核定，應依據「海關進
    口稅則解釋準則及總則」相關規定，並參酌關稅合作理事會
    編纂之「國際商品統一分類制度（H.S.）註解」及其他有關
    文件辦理，此觀海關進口稅則第二類解釋準則及第三類附則
    之規定已明。是卷附依據「國際商品統一分類制度（H.S.）
    中文版註解」第八章對前述稅則第0802節之詮釋：「本節主
    要堅果是杏仁（甜或苦）... 。本節尚包括檳榔（主要作為
    咀嚼物用）... 」，故檳榔核歸貨品分類號列（CCC Code）
    第0802.90.30.00-5 號，係屬海關進口稅則第八章所列之貨
    品，已然明確。上開諸情，亦經原審向財政部高雄關稅局函
    詢，經高雄關稅局以94年12月15日高普進字第0941021180號
    函釋明確，並有該函所附「海關進口稅則解釋準則、總則」
    、「第八章之輸出入貨品分類號列」及「國際商品統一分類
    制度（H.S.）中文版註解」影本各乙份在卷可參（原審卷第
    35至49頁）。是綜上說明，行政院依懲治走私條例第2 條第
    4 項規定，於92年10月23日公告之「管制物品項目及其數額
    」丙項第5 款既已明定「海關進口稅則第一章至第八章所列
    之物品... 」為管制進口物品。而前揭高雄關稅局是依據「
    海關進口稅則解釋準則及總則」，及關稅合作理事會編纂之
    「國際商品統一分類制度（H.S.）註解」等相關規定，函覆
    「檳榔」係屬海關進口稅則第八章所列之貨品，並未逾越空
    白刑法授權之範圍。辯護人如上之辯護，容有誤會，實難採
    為有利於被告之認定。
五、核被告甲○○所為，係違反懲治走私條例第2 條第1 項私運
    管制物品進口罪。
六、原判決認被告罪證明確，因而適用懲治走私條例第2 條第1
    項規定，並審酌被告犯罪之動機、目的，與其以合法進口物
    品夾藏匿報重量方式進行私運進口，該等犯行對國內經濟交
    易市場、與海關單位對進口物品管理之正確性所生危害程度
    要屬非微，並念及其所私運之物品雖尚未流入市場，犯罪後
    尚知坦承全部犯行、態度良好等一切情狀，量處有期徒刑8
    月，並敘明前開管制物品生鮮檳榔2,700 公斤業經高雄關稅
    局依法沒入，有上開高雄關稅局處分書在卷可按，故不予沒
    收宣告。經核原判決認事用法，尚無不合，量刑亦屬允當。
    被告上訴意旨認原判決量刑過重，指摘原判決不當，為無理
    由，應予駁回。
七、查被告未曾受有刑徒刑以上刑之宣告，有臺灣高等法院被告
    全國前案紀錄表附卷可稽，被告經此論罪科刑之教訓，當知
    警惕，應無再犯之虞，本院認其所宣告之刑，以暫不執行為
    適當，爰併宣告緩刑2年。
據上論斷，應依刑事訴訟法第368 條，刑法第74條第1 款，判決
如主文。
本案經檢察官姜麗儒到庭執行職務。
中    華    民    國    95    年    5     月    10    日
                  刑事第七庭    審判長法  官   莊飛宗
                                      法  官   曾逸誠
                                      法  官   黃三友
以上正本證明與原本無異。
如不服本判決應於收受本判決後10日內向本院提出上訴書狀，其
未敘述上訴理由者，並得於提起上訴後10日內向本院補提理由書
狀（均須按他造當事人之人數附繕本）「切勿逕送上級法院」。
中    華    民    國    95    年    5     月    11    日
                                      書記官    黃玉珠
附錄本件判決論罪科刑法條：
懲治走私條例第2條第1項
私運管制物品進口、出口逾公告數額者，處 7 年以下有期徒刑，
得併科新臺幣300 萬元以下罰金。


司法院資訊處製作；財團法人民間司法改革基金會備份。
